【裁判字號】    95,易,459
【裁判日期】    951115
【裁判案由】    
【裁判全文】
臺灣基隆地方法院刑事判決               95年度易字第459號
公  訴  人  臺灣基隆地方法院檢察署檢察官
被      告  丙○○
上列被告因違反著作權法等案件，經檢察官提起公訴（94年度偵
字第4337號），被告為有罪之陳述，本院合議庭裁定由受命法官
獨任以簡式審判程序進行審理，本院判決如左：
    主  文
丙○○連續明知侵害著作財產權之重製物而散布，其重製物為光
碟，處有期徒刑柒月，緩刑參年。扣案如附表貳所示違法重製之
遊戲光碟壹拾壹片、目錄柒本、盜版遊戲光碟訂購單壹張，均沒
收。
    事  實
一、丙○○係設於基隆市○○區○○路51號2樓「秋葉原電視遊
    樂器專賣店」之負責人。明知如附表壹所示之商標名稱、圖
    樣，均係日商新力電腦娛樂股份有限公司（下稱新力公司）
    向我國經濟部智慧財產局申請註冊登記，經核准取得商標專
    用權之商標圖樣，且均仍於專用期間內（商標圖樣、商品名
    稱、註冊證號、專用期間，均詳如附表壹所示），為應受我
    國商標法保護之商標。亦明知新力公司生產之Play Station
    2（下稱PS2）之遊戲光碟中所內建「Library Programs」執
    行程式與衍生著作程式，均係新力公司向美國著作權局註冊
    登記、擁有著作財產權之電腦程式著作物，依著作權法第4
    條本文但書，根據「北美事務協調委員會與美國在臺協會著
    作權保護協定」（下稱「臺美著作權保護協定」）之規定，
    受我國著作權法之保護，非經著作財產權人新力公司之授權
    或同意，不得散布其著作重製物。
二、詎丙○○基於意圖販賣而陳列與販賣仿冒商標商品之概括犯
    意，及明知為侵害著作財產權之重製物，而散布之概括犯意
    ，自民國（下同）94年8月間某日起，至同年10月27日為警
    查獲止，先以每片新臺幣（下同）45元之價格，向姓名年籍
    不詳綽號「阿則」之成年男子，購入違法重製之新力公司享
    有著作財產權、商標權之PS2遊戲光碟（起訴書誤載被告有
    販賣PS系統之遊戲光碟，業經到庭實施公訴之檢察官更正）
    ，於其經營之上開商店內公開陳列，提供目錄，供來店客戶
    選購，並以每片180元之價格出售予不特定人，獲取不法利
    益。嗣經警於94年10月27日中午12時50分許，在上開店址查
    獲，扣得如附表貳所示之遊戲光碟11片，丙○○所有，供犯
    違反著作權法罪用之仿冒光碟遊戲目錄7本、盜版遊戲光碟
    訂購單1張。
三、案經內政部警政署保安警察第二總隊第一大隊第一中隊報告
    臺灣基隆地方法院檢察署檢察官偵查起訴。
    理  由
一、本件被告所犯非死刑、無期徒刑、最輕本刑為3年以上有期
    徒刑之罪，或高等法院管轄第一審之案件，被告於本院準備
    程序中，就被訴事實為有罪之陳述，經告以簡式審判程序之
    旨，並聽取檢察官、被告之意見後，本院合議庭裁定由受命
    法官進行簡式審判程序，是本件之證據調查，依刑事訴訟法
    第273條之2規定，不受同法第159條第1項、第161條之2、第
    161條之3、第163條之1及第164條至第170條規定之限制，合
    先敘明。
二、上揭犯罪事實，業據被告丙○○於警、偵訊及本院審理時坦
    承不諱，並經受新力公司委任之代理人台灣國際專利法律事
    務所職員乙○○證述在卷，丙○○為「秋葉原電視遊樂器專
    賣店」之負責人之事實，有基隆市政府營利事業登記證在卷
    可參、附表壹所示商標圖樣為新力公司所有，有商標註冊證
    在卷可考、扣案遊戲光碟為仿冒品之事實，亦有臺灣國際專
    利法律事務所鑑視結果暨鑑視證明1紙、現場採證照片6張、
    勘驗結果1份附卷可考，且有如附表貳所示之違法重製光碟
    11片、目錄7本、訂購單1張等物扣案可資佐證，被告犯行事
    證明確，洵堪認定。
三、論罪科刑：
  (一)按「行為後法律有變更者，適用行為時之法律，但行為後之
    法律有利於行為人者，適用最有利於行為人之法律。」，修
    正後刑法第2條第1項定有明文。此條規定係規範行為後法律
    變更所生新舊法律比較適用之準據法，本身尚無新舊法比較
    之問題，於新法施行後，應一律適用新法第2條第1項之規定
    ，為「從舊從輕」之比較，先予敘明。再按本次法律變更，
    比較時應就罪刑有關之共犯、未遂犯、想像競合犯、牽連犯
    、連續犯、結合犯，以及累犯加重、自首減輕暨其他法定加
    減原因（如身分加減）與加減例等一切情形，綜其全部罪刑
    之結果而為比較（最高法院95年度第八次刑事庭會議決議一
    之1、4參照），且比較新舊法之結果，應全部適用舊法或新
    法，不得割裂適用（最高法院87年台非字第400號判決意旨
    參照），合先敘明。
  1.被告行為後，刑法第56條連續犯之規定，業於94年1月7日修
    正公布刪除，並於95年7月1日施行，則被告之犯行，因行為
    後新法業已刪除連續犯之規定，此刪除雖非犯罪構成要件之
    變更，但顯已影響行為人刑罰之法律效果，自屬法律有變更
    ，依新法第2條第1項規定，比較新、舊法結果，仍應適用較
    有利於被告之行為時法律即舊法論以連續犯（最高法院95年
    第八次刑事庭會議決議五之4參照）。
  2.被告行為後，94年1月7日修正公布之刑法，自95年7月1日施
    行，修正後之刑法刪除第55條關於牽連犯之規定。依修正前
    即行為時之規定，應從一重處斷；依修正後之刑法既已刪除
    牽連犯之規定，則所犯各罪應依數罪併罰之規定分論併罰。
    比較新舊法之規定，修正後之規定並非較有利於被告，依刑
    法第2條第1項之規定，應適用行為時之法律，即適用修正前
    刑法第55條牽連犯之規定，從一重處斷（參照同上決議五之
    3）。
  (二)核被告所為，係犯商標法第82條之明知為未得商標權人同意
    ，於同一商品，使用相同之註冊商標商品而意圖販賣而陳列
    罪；同條之明知為未得商標權人同意，於同一商品，使用相
    同之註冊商標商品而販賣罪、著作權法第91條之1第2項、第
    3項之明知侵害著作財產權之重製物而散布之侵害著作權罪
    。起訴書認被告以擅自移轉所有權之方法散布著作重製物而
    重製物為光碟，所為係犯著作權法第91條之1第1項、第3項
    之罪，惟該條第3項條文係規定：「犯前項之罪，其重製物
    為光碟者，處…」，顯見第3項係針對第2項之罪而來，公訴
    意旨容有誤解，惟起訴論罪法條仍為著作權法第91條之1第3
    項，毋庸變更起訴法條，附此敘明。被告先後多次違反上開
    商標法、著作權法之行為，均時間緊接，所犯各係構成要件
    相同之罪名，顯均係基於概括犯意反覆為之，皆為連續犯，
    均應依刑法第56條規定，分別論以一罪，並各加重其刑。被
    告陳列仿冒商品之目的，係為對外出售其販入之仿冒商品，
    所犯上開二罪間，有方法、目的之牽連犯關係，應依刑法第
    55 條之規定，從一情節較重之連續明知為未得商標權人同
    意，於同一商品，使用相同之註冊商標商品而販賣罪處斷。
    又被告以一行為同時觸犯上開連續侵害著作權罪、連續明知
    為侵害他人商標專用權之商品而販賣罪，係以一行為觸犯數
    罪名，為想像競合犯，應從較重之連續犯著作權法第91條之
    1 第3項之侵害著作權罪論處，並加重其刑。爰審酌被告販
    賣違法重製遊戲光碟之行為，不僅損害著作財產權人、商標
    權人之正常營收，對渠之商譽亦有不良影響，惟慮及被告販
    賣盜版光碟之期間尚短、數量非鉅，所生危害亦非至重，且
    其犯後坦承罪行等一切情狀，量處如主文所示之刑，以示懲
    戒。再被告前未曾受有期徒刑以上刑之宣告，有台灣高等法
    院被告全國前案紀錄表一份附卷可查，其因一時失慮，偶罹
    刑典，犯後頗具悔意，其經此偵、審程序後，當能知所警惕
    而無再犯之虞，故本院認為所宣告之刑，以暫不執行為適當
    ，依刑法第74條第第1項1款之規定，併予宣告緩刑3年，以
    啟自新（被告犯罪於新刑法施行前，惟本院於新刑法施行後
    裁判本案件，應逕用新刑法即現行刑法第74條緩刑之規定，
    參照最高法院95年度第八次刑事庭會議決議七）。
  (三)扣案附表貳所示光碟，經勘驗結果或為外包裝或光碟正面有
    附表壹所示商標圖樣，或為執行後會出現附表壹編號2所示
    之「Play Station」商標圖樣之仿冒遊戲光碟，均為侵害商
    標權之物（詳如附表貳所示），不論是否為被告所有，依商
    標法第82條宣告沒收。扣案遊戲光碟目錄7本、盜版遊戲光
    碟訂購單1張，均為被告所有，供侵害著作權犯罪所用之物
    ，亦應依著作權法第98條宣告沒收。
據上論斷，應依刑事訴訟法第273 條之1 第1 項、第299 條第1
項前段，著作權法第91條之1第2項、第3項、第98條，商標法第
82條、第83條，刑法第11條前段、第2條第1項前段、第74條第1
項第1款、修正前第56條、第55條，判決如主文。
本案經檢察官甲○○到庭執行職務。
中    華    民    國    95    年    11    月    15   日
                  刑事第二庭法  官  王敏慧
以上正本證明與原本無異。
對於本件判決如有不服，應於收受送達後10日內，向本院提出上
訴書狀，上訴於臺灣高等法院，並按他造當事人之人數附具繕本
。
中    華    民    國    95    年    11    月    15   日
                            書記官  彭淑芳
附錄論罪法條：
著作權法第91條之1
擅自以移轉所有權之方法散布著作原件或其重製物而侵害他人之
著作財產權者，處3年以下有期徒刑、拘役，或科或併科新臺幣
50萬元以下罰金。
明知係侵害著作財產權之重製物而散布或意圖散布而公開陳列或
持有者，處3年以下有期徒刑，得併科新臺幣7萬元以上75 萬元
以下罰金。
犯前項之罪，其重製物為光碟者，處 6 月以上 3 年以下有期徒
刑，得併科新臺幣20萬元以上2百萬元以下罰金。但違反第87條
第4款規定輸入之光碟，不在此限。
犯前二項之罪，經供出其物品來源，因而破獲者，得減輕其刑。
商標法第82條
明知為前條商品而販賣、意圖販賣而陳列、輸出或輸入者，處1
年以下有期徒刑、拘役或科或併科新臺幣5萬元以下罰金。


司法院資訊處製作；財團法人民間司法改革基金會備份。
